【裁判字號】    90,上訴,628
【裁判日期】    900710
【裁判案由】    毒品危害防制條例
【裁判全文】
臺灣高等法院臺中分院刑事判決                      九十年度上訴字第六二八號
    上  訴  人  臺灣台中地方法院檢察署檢察官
    被      告  庚○○
    被      告  戊○○
    被      告  丁○○
    共  同指定辯護人
    即本院公設辯護人    丙○○
    被      告  己○○
    選任辯護人  張居德
右上訴人因毒品危害防制條例案件，不服臺灣臺中地方法院八十九年度訴字第二八０
號中華民國八十九年十二月十八日第一審判決（起訴案號：臺灣臺中地方法院檢察署
八十八年度偵字第一三一二六號），提起上訴，本院判決如左：
      主  文
原判決關於丁○○部分撤銷。
丁○○販賣第二級毒品，累犯，處有期徒刑柒年肆月。扣案安非他命拾貳包沒收並銷
燬之，塑膠袋柒拾壹個沒收，0000－000000號行動電話壹支沒收，販賣毒
品所得之財物新臺幣壹仟元沒收之，如全部或一部不能沒收，追徵其價額或以財產抵
償之。
其餘上訴駁回。
      事  實
一、丁○○前於民國八十一年間犯違反麻醉藥品管理條例罪，經臺灣彰化地方法院判
    處有期徒刑四月，於八十二年六月十一日執行完畢，再於八十三年間犯違反麻醉
    藥品管理條例罪，經臺灣高等法院判處有期徒刑七月，並於八十四年六月五日執
    行完畢，另於八十八年間犯毒品危害防制條例罪，經臺灣臺中地方法院臺中簡易
    庭於八十八年四月二十一日判處有期徒刑五月，另於八十八年間犯毒品危害防制
    條例罪，經臺灣臺中地方法院判處有期徒刑一年，猶不知悔改，基於販賣第二級
    毒品安非他命之犯意，於八十八年一月中旬，乙○○撥打丁○○所有之0000
    －000000號行動電話表示欲購買安非他命，丁○○即駕駛其所有之計程車
    ，至台中市○○路地○道口，以每包新台幣（下同）一千元之代價將安非他命一
    包出售予乙○○，嗣於八十八年五月二十九日晚上十時許（起訴書誤載為一十二
    時許），在台中市○○市○○路三六四號二樓己○○承租丁○○借住之房屋內為
    警查獲，並在丁○○身上扣得安非他命殘渣一包、安非他命吸食器及酒精燈一組
    ，在己○○房間內查獲丁○○所有之安非他命十二包、海洛因八包、塑膠分裝袋
    一包合計七十一個、前開行動電話一支，嗣乙○○不知丁○○已被查獲，仍於八
    十八年五月三十日凌晨打上開行動電話向丁○○購買安非他命，由代接電話之刑
    警佯與乙○○約在台中市○○路交易，而查獲乙○○（另由檢察官偵辦）。
二、案經臺中市警察局第三分局報請臺灣臺中地方法院檢察署檢察官偵查起訴。
      理  由
壹、被告丁○○有罪部分：
一、訊據被告丁○○矢口否認有販賣安非他命予乙○○犯行，辯稱其本身是計程車司
    機，扣案之上開行動電話係被告開計程車時使用的，至扣案之安非他命是被告自
    行吸用的，被告並不認識乙○○，不可能販賣安非他命給他等語。惟查，右開事
    實，業據被告在警訊供稱：「我要老實說，我有販賣毒品，．．」、「我都以0
    000－000000號電話聯絡販毒事宜，且對外自稱『小胖』。」、「我有
    賣第二級毒品安非他命給乙○○約二次，每次價格為新台幣貳仟元或參仟元不等
    。」「我都向綽號『阿峰』的男子所購買，．．．至於安非他命利潤較差，約只
    有一倍利潤左右。」（見偵查卷第四十頁反面、四十一頁）；另在偵查中供稱：
    「（何時起販賣安非他命﹖）八十七年底開始，．．．以0000－00000
    0號電話對外聯絡販賣事宜，最後一次在昨天晚上賣給綽號『阿森』之人」、「
    （你賣安非他命給乙○○幾次﹖）貳次，其中一次三千元，另一次二千元。」（
    見偵查卷第六十六頁反面、六十七頁）等語；並經證人乙○○在警訊證稱約八十
    八年一月中旬在台中市○○路地○道，由丁○○（當場指認）開計程車拿安非他
    命賣給伊，及其於被查獲當天（八十八年五月三十日）打0000－00000
    0號行動電話準備向丁○○買安非他命等語（見偵查卷第四十四頁四十三頁反面
    ），被告坦承其賣安非他命予乙○○之次數及金額雖與乙○○供稱之次數及金額
    不同，惟應係距離販賣之時間已久，記憶不清所致，自以乙○○供稱向被告購買
    一次及金額一千元較有利於被告等語為可採，此外，並有扣案安非他命十二包、
    安非他命殘渣一包、塑膠分裝袋一包共七十一個、行動電話一支可稽，被告事後
    翻異前供，改稱其並未販賣安非他命予乙○○等語，顯係卸責之詞，不足採信，
    本件事證明確，被告犯行至堪認定。
二、按甲基安非他命係屬毒品危害防制條例所定之第二級毒品，核被告丁○○所為，
    係犯毒品危害防制條例第四條第二項之販賣第二級毒品罪。被告持有安非他命之
    高度行為為販賣之高度行為所吸收，不另論罪。被告前曾於八十三年間犯違反麻
    醉藥品管理條例罪，經臺灣高等法院判處有期徒刑七月，並於八十四年六月五日
    執行完畢，有臺灣高等法院被告全國紀錄表在卷可稽，五年以內再犯本件有期徒
    刑以上之罪，為累犯，依刑法第四十七條規定加重其刑。原審未查，遽判決被告
    無罪，尚有未洽，檢察官上訴指摘原審判決不當，求予撤銷改判，為有理由，應
    由本院予以撤銷改判。爰審酌被告之素行、犯罪動機、方法、手段、販賣之次數
    僅一次，所得僅一千元，惟販賣毒品供人施用殘害他人身體健康、犯罪後之態度
    等一切情狀，量處如主文所示之刑。扣案安非他命十二包，為第二級毒品，依毒
    品危害防制條例第十八條第一項宣告沒收銷燬之，另扣案塑膠袋七十一個係被告
    分裝毒品供販賣所用之物，業經被告在偵查中供認為其所有，扣案0000－0
    00000號行動電話係被告販賣安非他命聯絡之用，亦經被告在警訊供稱在卷
    （見偵查卷第四十二頁），應併依刑法第三十八條第一項第二款規定宣告沒收，
    又被告販賣安非他命所得之財物為一千元，已據向被告購買安非他命之乙○○在
    警訊供稱在卷，應依毒品危害防制條例第十九條第一項規定宣告沒收，如全部或
    一部不能沒收，追徵其價額或以財產抵償之。未查，扣案安非他命殘渣一包應係
    被告施用後之殘餘物、安非他命吸器及酒精燈一個則均係被告施用安非他命之工
    具，海洛因八包則與本案犯行無涉，均不在本案宣告沒收。
三、公訴意旨另略以：被告於八十八年間以一包二千元或三千元之代價販賣予安非他
    命予「阿生」及其他不詳姓名者，認被告亦涉犯販賣安非他命罪嫌等語。惟訊據
    被告則矢口否認有販賣安非他命犯行。經查，公訴人認被告涉犯上開犯行，係以
    被告之自白為其唯一論據，除被告之自白外，並無買受人出面指認有向被告購買
    安非他命，況被告在原審及本院均已改口否認有販賣毒品犯行，其自白並非亳無
    瑕疵，本院復查無其他積極事證證明此部分事實為真，公訴人認被告此部分涉嫌
    販賣安非他命核屬不能證明，惟因公訴人認此部分與前開經論罪科刑部分有連續
    犯之裁判上一罪關係，為起訴力所及，爰不另為無罪之諭知。
貳、被告庚○○、戊○○、己○○無罪部分：
一、公訴意旨略以：被告己○○與戊○○二人係同居關係，共同居住於臺中縣太平市
    ○○路三六四號二樓，被告丁○○亦借住該處，三人共同基於概括之犯意，自八
    十七年年底起，以丁○○所提供之0000－000000號行動電話對外聯絡
    ，販賣第二級毒品安非他命；又被告庚○○明知被告己○○等共同販售毒品，仍
    出借所有車號ＯＡ－七二六０號自小客車，供彼等代步外出作毒品交易，被告己○○則免費提供毒品供被告庚○○吸用，作為借車之代價；八十八年一月中旬某
    日，乙○○欲購安非他命，以上述行動電話聯絡被告己○○後，由被告丁○○駕
    駛上述庚○○之自小客車，載被告己○○、戊○○至臺中市○○路地○道口，出
    售價值新臺幣（下同）一千元之安非他命予乙○○，由被告戊○○下車交付安非
    他命予乙○○，其間三人又以二千元或三千元一包價格出售安非他命予綽號「阿
    生」及其他不詳之人，或由被告丁○○先付錢予被告己○○取得毒品，後再交付
    毒品予買受人，至八十八年五月二十九日二十二時許，在上述地點為警查獲，在
    被告庚○○身上查獲海洛因一包重０、五公克，在被告戊○○身上查獲海洛因毒
    品一瓶重四公克，在丁○○身上查獲安非他命殘渣一包，庚○○、丁○○各人所
    有吸食器及酒精燈各一組，並在房間內查獲被告己○○所有海洛因八包重七、五
    公克、安非他命十二包重十二、六公克、塑膠分裝袋一包共七十一個、上述行動
    電話一支，至翌日凌晨乙○○再度以上述行動電話聯絡己○○購買毒品，約在臺
    中市○○路某處交易，為警查獲。因認被告己○○、戊○○、丁○○三人共同連
    續涉犯毒品危害防制條例第四條第二項之販賣第二級毒品罪嫌；被告己○○另涉
    犯同條例第八條第一項之轉讓第一級毒品罪嫌；另被告庚○○涉犯同條例第四條
    第二項、刑法第三十條之幫助販賣第二級毒品罪嫌云云。
二、按犯罪事實，應依證據認定之，無證據不得推定其犯罪事實；又不能證明被告犯
    罪者，應諭知無罪之判決，刑事訴訟法第一百五十四條及第三百零一條第一項分
    別定有明文。又認定不利於被告之事實，須依積極證據，苟積極證據不足為不利
    於被告事實之認定時，即應為有利於被告之認定，更不必有何有利之證據。此最
    高法院三十年上字第八一六號著有判例。另所謂證據，參照最高法院五十三年台
    上字第二七五０號判例要旨所示，係指適於為被告犯罪之證明者而言。此外，法
    院就犯罪事實之判斷，須受倘有懷疑，則從被告利益為解釋之原則所支配，若存
    在被告並未罹犯被訴罪行之合理懷疑，即不能置此合理懷疑於不顧，即不能遽論
    被告犯有被訴之犯罪事實，更為刑事訴訟法之當然法理，是最高法院亦曾著有判
    例要旨謂：「－－－－然而無論直接或間接證據，其為訴訟上之證明，須於通常
    一般之人均不致有所懷疑而得確信其為真實之程度者，始得據為有罪之認定，倘
    其證明尚未達到此一程度，而有合理之懷疑存在時，事實審法院復已就其心證上
    理由予以闡述，敘明其如何無從為有罪之確信，尚不得任意指為違法」（最高法
    院七十六年台上字第四九八六號判例參照）。
三、（一）本件公訴人認被告己○○、戊○○二人共同連續涉犯毒品危害防制條例第
    四條第二項之販賣第二級毒品罪嫌；被告己○○另涉犯同條例第八條第一項之轉
    讓第一級毒品罪嫌；另被告庚○○涉犯同條例第四條第二項、刑法第三十條之幫
    助販賣第二級毒品罪嫌，無非係以經訊據被告丁○○坦承與己○○、戊○○共同
    使用上述行動電話販賣安非他命毒品犯行，核與被告庚○○警訊中供述情節及證
    人乙○○證述情節均相符，且有上述海洛因、安非他命毒品、行動電話扣案，另
    檢察官訊問被告己○○、戊○○、庚○○時均矢口否認有右揭犯罪事實，己○○
    辯稱：查獲之安非他命及海洛因均是丁○○所有，不認識乙○○云云；庚○○則
    辯稱偶而會借該自小客車予己○○，因她家開雜貨店，偶而去她媽媽家拿香煙時
    會向伊借用云云。惟經檢察官查：己○○與戊○○是同居人，在二人房間內查獲
    之安非他命及海洛因為數不少，而己○○、戊○○、庚○○之尿水經檢驗均呈安
    非他命、嗎啡陽性反應，有臺灣臺中看守所濫用藥物尿液檢驗報告附卷可稽，是
    己○○三人均有施用海洛因之行為，是庚○○在警訊中所述出借自小客車予閻女
    ，閻女供應第一級毒品予其吸用之語應堪採信，雖庚○○在檢察官偵查中翻供，
    稱係被刑求逼供云云，惟如果有被刑求，為何在檢察官初訊中並未表示？是事後
    翻供顯然為卸責迴護共同被告之詞，不足採信，又被告丁○○在偵訊亦翻供，承
    擔全部販賣毒品之犯行，所供係事後迴護共同被告己○○、戊○○之詞亦不足採
    信，被告己○○、戊○○、庚○○所辯顯然均為事後卸責之詞，不足採信，為其
    論據。（二）惟訊據被告戊○○、己○○均堅決否認有共同連續販賣第二級毒品
    之犯行；被告己○○另否認有轉讓第一級毒品予庚○○之犯行；被告庚○○亦堅
    決否認有幫助販賣第二級毒品之犯行。被告庚○○辯稱：伊借車給己○○三次，
    不是販賣毒品，而是己○○家開雜貨店，借給己○○去載煙酒回來賣的，己○○
    並無免費供應毒品給伊施用，伊也不知道己○○、戊○○有無販毒品等語；被告
    戊○○則辯稱：伊沒有販賣毒品，伊自八十七年五月三十一日起至八十八年三月
    三十日止均在押或在監執行，不可能在那段時間販賣毒品等語；被告己○○則辯
    稱：伊沒有販賣毒品，也無免費提供毒品給庚○○，伊的毒品是向綽號「阿雄」
    的人買的，伊雖於八十八年四月下旬到五月間向庚○○借過二、三次車子，惟係
    因伊家中開雜貨店，借車去載煙酒回來賣，並非借車供販賣毒品之用等語。
四、經查：（一）、被告戊○○係自八十七年五月三十一日起至八十八年三月三十日
    止，或在臺灣臺中看守所羈押；或在臺灣臺中監獄臺中分監執行，此有被告戊○○之臺灣臺中地方法院法務部在監在押資料表一份及臺灣臺中監獄臺中分監（八
    九）中所正總字第二二九五號函一紙附於原審卷可稽，被告戊○○自不可能於有
    公訴意旨所指自八十七年年底起，以被告丁○○所提供之0000－00000
    0號行動電話對外聯絡，與己○○、丁○○共同販賣第二級毒品安非他命，及於
    八十八年一月中旬某日，因乙○○欲購安非他命，以上述行動電話聯絡被告己○○後，由被告丁○○駕駛庚○○之自小客車，載被告己○○、戊○○至臺中市○○路地○道口，出售價值一千元之安非他命予乙○○，並由被告戊○○下車交付
    安非他命予乙○○之犯行。（二）、被告戊○○、己○○涉犯以二千元或三千元
    一包之價格出售安非他命予綽號「阿生」及其他不詳之人部分：經查，此部分僅
    有被告丁○○於警、偵訊中之自白為證據，惟就販賣之時間、地點、價錢、對象
    及次數則付之闕如，且無買受人之指訴或其他證據，被告丁○○在原審及本院審
    理中亦已否認上開白自，尚難僅以被告丁○○於警、偵訊時之自白作為被告戊○○、己○○曾多次販賣第二級毒品安非他命之論據。（三）、再查，證人乙○○
    於八十八年五月三十日凌晨二時二十分許，撥打被告丁○○之行動電話表示欲購
    買安非他命之部分，因該電話係由第三分局之警員所接並與乙○○約定地點交貨
    ，並非被告等人所為，此亦經被告丁○○、己○○在原審及證人乙○○在警訊供
    稱在卷（乙○○部分見偵卷第一一九頁），是此部分自不得作為被告己○○、丁○○、戊○○販賣第二級毒品安非他命論罪之依據。（四）、再查，被告丁○○
    雖借住在己○○租屋處，惟其係自己販賣毒品，己○○、戊○○二人不知情一節
    ，業經丁○○在偵查中供稱在卷（見偵查卷第六十六頁），益證其二人並未與丁○○共同販賣毒品安非他命。（五）、又被告等人於八十八年五月二十九日二十
    二時許，為警查獲時，雖在被告庚○○身上查獲海洛因一包重０、五公克，在被
    告戊○○身上查獲海洛因毒品一瓶重四公克，在丁○○身上查獲安非他命殘渣一
    包，庚○○、丁○○各人所有吸食器及酒精燈各一組，並在己○○房間內查獲海
    洛因八包重七、五公克、安非他命十二包重十二、六公克、塑膠分裝袋一包共七
    十一個等物，然因被告等人前分別有施用第一、二級毒品之惡習在身，此有被告
    等人之刑案資料查註紀錄表在卷可證，並不能以此所查獲之第一、二級毒品等物
    ，即認定被告等人有販賣或幫助販賣第二級毒品之犯行，況在己○○人房間內查
    獲之上開物品係丁○○所有一節，亦據丁○○在警訊供稱在卷（見偵查卷第四十
    頁反面），是上開扣案物不足以為被告有販賣或轉讓毒品之證據。
    （六）、再查，被告己○○自始即矢口否認有無償轉讓第一級毒品予庚○○，核
    與被告庚○○供稱其毒品並非被告己○○提供，係其向綽號「阿發」的人所購買
    （詳見原審卷第一六０頁）等語相符，此外，復無其他證據堪認庚○○有提供車
    輛供己○○販賣時使用，自難僅憑被告庚○○於警訊時之自白為被告己○○曾無
    償轉讓第一級毒品海洛因予庚○○之唯一證據。綜上所述，被告己○○、戊○○
    涉犯共同連續販賣第二級毒品之犯行既屬不能明，則被告庚○○被訴幫助販賣第
    二級毒品之罪名即無由成立（最高法院六十年臺上字第二一五九號判例參照）。
    此外，復查無其他積極證據足資證明被告己○○、戊○○有共同連續販賣第二級
    毒品，及被告己○○有轉讓第一級毒品、被告庚○○有幫助販賣第二級毒品之犯
    行，本件核屬不能證明被告三人犯罪，原審因而為被告三人無罪之判決，核無不
    當，檢察官上訴意旨指摘原審判決未採信乙○○證詞，判決被告無罪，自有未當
    ，應予撤銷改判，為無理由，應予駁回。
五、被告戊○○經合法傳喚，無正當理由未到庭，不待其陳述，逕行判決。
據上論結，應依刑事訴訟法第三百六十八條、第三百七十一條、第三百六十九條第一
項前段、第三百六十四條、第二百九十九條第一項前段、毒品危害防制條例第四條第
二項、第十八條第一項、第十九條第一項，刑法第十一條前段、第三十八條第一項第
二款，判決如主文。
本案經檢察官甲○○到庭執行職務。
中       華       民       國   九  十    年     七      月    十       日
                                臺灣高等法院臺中分院刑事第八庭
                                      審判長法  官  羅  得  村
                                            法  官  劉  榮  服
                                            法  官  陳  賢  慧
右正本證明與原本無異。
如不服本判決應於收受送達後十日內向本院提出上訴書狀，其未敘述上訴之理由者並
得於提起上訴後十日內向本院補提理由書（均須按他造當事人之人數附繕本）。
                                            書記官  許  麗  花
中       華       民       國   九  十    年     七      月    十二     日
毒品危害防制條例第四條第二項：
製造、運輸、販賣二級毒品者，處無期徒刑或七年以上有期徒刑得併科新臺幣七百萬
元以下罰金。
毒品危害防制條例第十八條：
查獲之毒品及專供製造或施用毒品之器具，不問屬於犯人與否，均沒收銷燬之。但合
於醫藥或研究之用者，得不予銷燬。
前項合於醫藥或研究用毒品或器具之管理辦法，由法務部會同行政院衛生署定之。
                                                                        Ｋ


司法院資訊處製作；財團法人民間司法改革基金會備份。
